【裁判字號】    89,訴,2893
【裁判日期】    900724
【裁判案由】    違反著作權法等
【裁判全文】
臺灣高雄地方法院刑事判決                        八十九年度訴字第二八九三號
    公  訴  人  臺灣高雄地方法院檢察署檢察官
    被      告  乙○○
右列被告因違反著作權法案件，經檢察官提起公訴（八十九年度偵字第一五○三三號
），本院判決如左：
      主  文
乙○○被訴意圖出租而擅自重製部分公訴不受理。
其餘被訴部分無罪。
      理  由
一、公訴意旨略以：被告乙○○於民國八十九年六月十五日，在高雄市三民區○○○
    路一七一號其所開設之「極速快感網際網路」店內，明知「退摩傳說」電腦程式
    遊戲軟體，係智冠科技股份有限公司（以下簡稱智冠公司）享有著作財產權之電
    腦程式著作，竟意圖出租營利，基於概括之犯意，未經智冠公司之同意或授權，
    連續擅自將上開遊戲軟體重製灌入其所有之電腦伺服器一台、電腦連線主機共計
    四十台後，在上址以每小時收費新台幣（下同）三十元之方式，出租予不特定顧
    客打玩，侵害智冠公司之著作財產權。嗣至同年六月二十六日下午三時三十分許
    ，經警會同智冠公司之代理人甲○○，持臺灣高雄地方法院檢察署檢察官核發之
    搜索票在上址當場查獲，並扣得其所有之電腦伺服器一台、電腦連線主機（含電
    腦螢幕、滑鼠及鍵盤）共計四十台，因認被告涉犯有著作權法第九十一條第二項
    及第九十二條之罪嫌。
二、公訴不受理部分：
  (一)按告訴乃論之罪，未經告訴者，應諭知不受理之判決，刑事訴訟法第三百零三條
    第三款定有明文。且所謂未經告訴，乃指未經合法告訴之意，包括無告訴權而告
    訴者情形在內。
  (二)本件公訴人認被告涉犯上開意圖出租而擅自以重製之方法侵害他人之著作權罪嫌
    ，無非係以被告於警訊、偵查中供承不諱，核與告訴人之代理人甲○○指述之情
    節相符，又「退魔傳說」電腦程式遊戲軟體，原係遊戲橘子數位科技股份有限公
    司所設計，自八十九年一月五日起至同年十二月三十一日止，將其中之發行、出
    租（合約中稱為公開播放使用）權利，專屬授權予告訴人智冠公司之事實，有告
    訴人提出之代理合約書、專屬授權書及退魔傳說片頭畫面影本等資料附卷可稽為
    其論罪之依據。而訊據被告乙○○固坦承係「極速快感網際網路」之負責人，並
    將在市面上購得之「退魔傳說」電腦程式遊戲軟體灌錄在電腦伺服器內之事實，
    惟堅決否認有何違反此部分著作權法之犯行，辯稱：並未以該軟體作為營利之用
    等語。
  (三)經查，本件被告乙○○在其所經營之「極速快感網際網路」店內，固有將上開「
    退魔傳說」電腦程式遊戲軟體灌錄重製在電腦伺服器內，並連線至該店內之四十
    台電腦主機上等情，業據被告於警訊、偵查中及本院審理時供承屬實，並有顯示
    「退魔傳說」之電腦螢幕畫面之照片二張附於警卷可稽，復有扣案之電腦伺服器
    一台、電腦主機四十台足資佐證，顯見被告確有將上開「退魔傳說」電腦程式遊
    戲軟體灌錄重製在電腦伺服器內，並連線至該店內之四十台電腦主機上無訛。然
    被告所灌錄在電腦伺服器內之「退魔傳說」電腦程式遊戲軟體，係自市面上所購
    得之正版軟體，並非購買盜版之遊戲軟體乙節，亦據被告於本院審理時供明在卷
    ，並經證人即告訴代理人甲○○於本院調查時陳稱：被告是將單機版的軟體灌入
    在伺服器內等語屬實（見本院九十年六月二十六日訊問筆錄）。次查公開播送及
    重製權均為著作財產權之一，彼此各不相同，此觀著作權法第二十二條及第二十
    四條之規定自明，又著作財產權得授權他人利用著作，其授權利用之內容、利用
    方法或其他事項，依當事人之約定，其約定不明之部分，推定為未授權，同法第
    三十七條規定甚明。而本件被告灌錄在伺服器內，目的或為出租營利，惟查著作
    權法第九十一條第二項之意圖出租而擅自以重製之方法侵害他人之著作財產權，
    所侵害者，當為重製權，該條依同法第一百條之規定須告訴乃論，故告訴人必須
    就重製權部分有著作財產權始得提起告訴。本件「退魔傳說」電腦程式遊戲軟體
    之遊戲軟體係遊戲橘子數位科技股份有限公司（以下簡稱遊戲橘子公司）所研發
    ，此有委託書一紙在卷可憑，再者智冠公司與遊戲橘子公司所訂代理合約書第一
    條第一款載明「甲方（即遊戲橘子公司）同意就甲方所自行研發或代理發行之所
    有電腦遊戲軟體（以下簡稱丙軟體即包含「退魔傳說」），於本合約第二條授權
    範圍之第二款所列場所之公開播放使用權之權利與授權業務，皆授權乙方（即智
    冠公司）為台灣地區之獨家總代理」，第二條第二款則載明「本合約中所謂丙軟
    體之公開播放使用權之權利與授權業務，係指網路咖啡場所或投幣式電玩場所等
    公開營業場所之合法播放使用丙軟體的權利與相關授權業務」，此外第二條第一
    款更載明「甲方所授權給予乙方之丙軟體權利，僅只於丙軟體之公開播放使用權
    之權利與授權業務，乙方不得逾越此一權利範圍或因此危害甲方之權益」，有該
    代理合約書一份在卷可憑，故依雙方合約規定，智冠公司所獲得之授權只限於「
    網路咖啡場所或投幣式電玩場所等公開營業場所之合法播放使用丙軟體的權利與
    相關授權業務」，至於被告灌錄在電腦主機之重製行為核與被告灌錄重製後公開
    播放行為有別，就重製行為而言，告訴人智冠公司並未因上開代理合約書獲有授
    權，而就此部分有著作財產權，至為明確，從而被告意圖出租而重製「退魔傳說
    」電腦程式遊戲軟體於電腦伺服器主機之行為，若有侵害，亦當係侵害遊戲橘子
    公司之著作財產權，本件就此部分係未經遊戲橘子公司告訴，告訴人智冠公司即
    非著作財產權受侵害之被害人，其所提告訴為不合法，係未經合法告訴，依法應
    為不受理之諭知。
三、無罪部分：
  (一)按犯罪事實應依證據認定之，無證據不得推定其犯罪事實；不能證明被告犯罪者
    ，應諭知無罪之判決，刑事訴訟法第一百五十四條、第三百零一條第一項分別定
    有明文。次按認定不利於被告之事實，須依積極證據，苟積極證據不足為不利於
    被告事實之認定，即應為有利於被告之認定，更不必有何有利之證據。再事實之
    認定，應憑證據，如未能發現相當證據，或證據不足以證明，自不能以推測或擬
    制之方法，以為裁判之基礎。另告訴人之告訴，係以使被告受刑事訴追為目的，
    是其陳述是否與事實相符，仍應調查其他證據以資審認。又被害人之陳述如無瑕
    疪，且就其他方面調查又與事實相符，固足採為科刑之基礎，倘其陳述尚有瑕疪
    ，則在未究明前，遽採為論罪科刑之根據，即難認為適法（最高法院三十年上字
    第八一六號、四十年台上字第八六號、五十二年台上字第一三○○號、六十一年
    台上字第三○九九號分別著有判例可資參照）。故在告訴人指訴被告涉嫌犯罪之
    場合，如經調查別無其他證據足證其指訴確與事實相符，則本於「罪證有疑、利
    於被告」之證據法則，即不得遽以其片面之指訴，擷為認定被告犯罪之唯一事證
    ，合先敘明。
  (二)本件公訴人認被告涉犯著作權法第九十二條之擅自以出租之方法侵害他人之著作
    權罪嫌，無非係以告訴人之代理人甲○○指述之情節相符，又「退魔傳說」電腦
    程式遊戲軟體，原係遊戲橘子數位科技股份有限公司所設計，自八十九年一月五
    日起至同年十二月三十一日止，將其中之發行、出租（合約中稱為公開播放使用
    ）權利，專屬授權予告訴人智冠公司之事實，有告訴人提出之代理合約書、專屬
    授權書及退魔傳說片頭畫面影本等資料附卷可稽，而被告出租上開電腦程式著作
    予不特定顧客打玩等情，亦有現場照片十張在卷足憑，並有電腦伺服器一台、電
    腦連線主機（含電腦螢幕、滑鼠及鍵盤）共計四十台扣案可證等情為其論罪之依
    據。而訊據被告乙○○則堅決否認有何違反此部分著作權法之犯行，辯稱：並未
    將該軟體提供給客人玩而加以收費，是借客人觀看遊戲內容及畫質，但客人不能
    把玩該軟體等語。
  (三)經查，本件被告於警訊、偵查中及本院審理時始終否認有何供不特定之顧客打玩
    該「退魔傳說」電腦程式遊戲之行為，雖證人即告訴代理人甲○○於本院調查時
    到庭證稱：當時查獲時確定有客人在玩該軟體等語（見本院九十年六月二十六日
    訊問筆錄），然告訴代理人於警訊、偵查中均未提及當場有顧客打玩該「退魔傳
    說」電腦程式遊戲之情事，且從附於警卷之現場查獲照片十張觀之，並未顯示有
    顧客正在打玩該遊戲之情形，只有告訴代理人自被告電腦螢幕錄製該遊戲之畫面
    ，另從執行搜索報告上所載：「：：：當場發現該網際網路內所陳列供人使用之
    電腦內有未經授權而擅自輸入智冠科技股份有限公司所有之電腦遊戲軟體（軟體
    名稱為退魔傳說），：：：另該等遊戲軟體因現場無人正在使用，：：：」觀之
    ，亦顯示被告所經營之「極速快感網際網路」確有將「退魔傳說」電腦程式遊戲
    軟體灌錄在電腦伺服器內並連線店內之電腦主機上，但查獲時並無顧客在玩打該
    遊戲之情事，再參以倘若確有顧客正在打玩該遊戲，理應將該顧客打玩該遊戲之
    畫面拍攝下來，或是將該顧客以證人之身分加以訊問並製作筆錄，然遍查警卷及
    偵查卷並未見該等情形，是尚難僅憑被告所經營之「極速快感網際網路」店內之
    電腦內有灌錄「退魔傳說」電腦程式遊戲軟體之事實，遽即認定被告曾有將該遊
    戲以出租之方式供給不特定顧客玩打之行為。綜核上述，告訴代理人甲○○於本
    院所為之證述，顯與事實不符而難認無瑕疵，且依現存之證據，僅足以證明被告
    確有將「退魔傳說」電腦程式遊戲軟體灌錄在電腦伺服器內並連線店內之電腦主
    機上之事實，而查無其他積極證據足資證明被告曾有出租予顧客玩打該遊戲軟體
    之事實，另扣案之電腦伺服器一台、電腦連線主機（含電腦螢幕、滑鼠及鍵盤）
    共計四十台等物，亦無法證明被告確有將「退魔傳說」電腦程式遊戲出租予不特
    定顧客玩打以營利之犯行；此外，本院復查無其他積極證據足資證明被告確有出
    租及直接營利使用之犯行，不能證明被告此部分之犯罪，揆諸首開規定及說明，
    依法自應為被告此部分無罪之諭知。
據上論斷，應依刑事訴訟法第三百零一條第一項、第三百零三條第三款，判決如主文
。
中      華      民      國    九十      年      七      月    二十四    日
                                  臺灣高雄地方法院刑事第一庭
                                      法  官    陳玉聰
右正本證明與原本無異。
如不服本判決，應於判決送達後十日內，向本院提出上訴狀。
                                      書記官    鄭淑臻
中    華    民    國      九十    年       七       月       二十四     日


司法院資訊處製作；財團法人民間司法改革基金會備份。
